【裁判字號】    99,事聲,43
【裁判日期】    990818
【裁判案由】    聲明異議
【裁判全文】
臺灣臺南地方法院民事裁定              99年度事聲字第43號
異  議  人  乙○○
即債務人
相  對  人  遠東國際商業銀行股份有限公司
即債權人
法定代理人  甲○○
代  理  人  丙○○
上列當事人間聲請撤銷假扣押事件，異議人即債務人對於本院司
法事務官於民國99年6月7日就本院99年度司裁全聲字第65號所為
駁回其撤銷假扣押聲請之裁定，聲明異議，本院裁定如下：
    主  文
異議駁回。
異議程序費用由異議人負擔。
    理  由
一、按民事訴訟法第240條之4第1項至第3項分別規定：「當事人
    對於司法事務官處理事件所為之終局處分，得於處分送達後
    十日之不變期間內，以書狀向司法事務官提出異議。」、「
    司法事務官認前項異議有理由時，應另為適當之處分；認異
    議為無理由者，應送請法院裁定之。」、「法院認第1項之
    異議為有理由時，應為適當之裁定；認異議為無理由者，應
    以裁定駁回之」。本件異議人就本院民事執行處司法事務官
    於民國（下同）99年6月7日以99年度司裁全聲字第65號裁定
    駁回撤銷假扣押聲請之終局處分不服提起異議，經司法事務
    官認異議無理由而送請本院裁定，符合上開法律規定，合先
    敘明。
二、本件異議意旨略以：
(一)、訴外人即借款債務人蔣隆中係一時未及依期清償，致產生違
    約之情事，但蔣隆中並無故不履行之情事，且如有違約之情
    事，相對人於90年間即對異議人取得本院已確定之90年度促
    字第20814號支付命令，相對人如為滿足其債權，自得依上
    開執行名義加以執行，如何能以假扣押之方式繼續扣押異議
    人之財產，不但嚴重侵害異議人之財產權，亦使異議人負擔
    相對人不行使權利之遲延不利益，違反保全程序保全財產之
    本旨。
(二)、支付命令之確定證明僅係證明文書，並非係執行名義，雖有
    遲延發給之情形，但並不影響該支付命令於90年7月3日即已
    確定之事實，則相對人就已有確定執行名義之案件，再請求
    為假扣押之保全處分，即難認有理由，縱當時並不知情，但
    此既經查明，異議人依此請求撤銷原假扣押裁定即難謂無理
    由。
(三)、又蔣隆中前雖有違約之情事，但於本件支付命令及假扣押裁
    定確定後，蔣隆中即與相對人就債務之履行達成和解，並自
    97年5月迄99年5月按期繳納借款本息，迄今本金僅餘新臺幣
    （下同）1,538,944元，蔣隆中迄今均有依約償還本息，而
    連帶債務人之責任乃係補充之責任，依民法第739條之規定
    ，必待主債務人有不履行債務時始有補充債務之存在，本件
    依和解條件，蔣隆中既依約按月給付本息而未有違約之事由
    ，異議人即無債務負擔可言，相對人對異議人亦無請求權之
    存在，此一事由雖發生於假扣押裁定後，但已足以影響原假
    扣押裁定之必要性及正當性。本件假扣押之裁定，因情事變
    更難認有繼續存在之必要，本件保證債務存在之條件既未成
    就，相對人對異議人之請求權即不存在，並不因主債務人尚
    未消償完畢有所不同，原裁定顯係忽略保證責任尚未發生之
    事實，自有違誤。爰聲明異議，請求廢棄原裁定，准予撤銷
    本院90年度裁全字第8913號裁定等語。
三、按假扣押之原因消滅或其他命假扣押之情事變更者，債務人
    得聲請撤銷假扣押裁定，民事訴訟法第530條定有明文。所
    謂情勢變更，不僅指命假扣押之情事於裁定後變更而已，即
    於裁定前原屬存在，為當時所不知，於裁定後始為知悉者，
    亦屬所謂情事變更，以故，於債權人聲請假扣押裁定時，倘
    無假扣押之原因或無假扣押之必要，於當時不知而於假扣押
    裁定後始知時，債務人即得依本條之規定，聲請撤銷假扣押
    裁定。惟債權人所欲保全之債權，經確定終局判決可為執行
    名義時，因得逕行聲請強制執行，固無聲請假扣押之必要，
    惟若該終局判決倘係附有條件或期限，須該條件成就或期限
    屆至時，始得為強制執行或於債權人就債務人之特定財產執
    行時具有強制執行法第80條之1之情形，債務人又別無其他
    財產可供執行時，則在該終局判決條件成就或期限屆至或就
    債務人之財產得為強制執行前，設有假扣押之原因時，債權
    人即難謂無為假扣押之實益，為保障債權人之權益，應認有
    扣押之必要（最高法院90年台抗第91號裁定要旨參照）。
四、經查：
(一)、本件相對人於90年10月30日向本院提出對異議人之財產為假
    扣押之聲請，並經本院於同日以90年度裁全字第8913號裁定
    准予假扣押。惟相對人就假扣押所保全之本案請求，業經本
    院於90年5月11日以90年度促字第20814號核發支付命令，並
    於同年7月3日確定在案，本院嗣於同年11月27日核發支付命
    令確定證明書之事實，已據本院依職權調取本院90年度促字
    第20814號民事聲請卷及90年度裁全字第8913號（含90年度
    執全字第4640號）民事保全程序執行卷核閱無誤，堪予採認
    。又法院依當事人之聲請，付與支付命令確定證明書，或撤
    銷所發確定證明書，僅在將支付命令確定或未確定之事實通
    知當事人，均無裁定之性質（最高法院88年度台抗字第642
    號裁定要旨參照）。是以本件相對人雖於90年11月27日之後
    始取得支付命令確定證明書，然此並不影響其向本院聲請假
    扣押時，其所欲保全之債權，業已經本院核發與確定判決有
    同一效力之確定支付命令而可執為執行名義之認定。
(二)、惟按銀行辦理自用住宅放款及消費性放款，已取得前條所定
    之足額擔保時，不得以任何理由要求借款人提供連帶保證人
    。銀行辦理授信徵取保證人時，除前項規定外，應以一定金
    額為限。未來求償時，應先就借款人進行求償，其求償不足
    部分得就連帶保證人平均求償之。但為取得執行名義或保全
    程序者，不在此限。銀行法第12條之1定有明文。準此，銀
    行為取得其辦理自用住宅放款及消費性放款債權之執行名義
    或保全程序者，不受應先就借款人進行求償之限制。又所謂
    先就借款人進行求償，乃係銀行對其辦理自用住宅放款及消
    費性放款借款人之連帶保證人強制執行時應遵守之程序。是
    若債權銀行對於自用住宅放款及消費性放款借款人之連帶保
    證人雖已取得合法之執行名義，然因前揭法文之限制，致債
    權銀行無法持該執行名義逕對連帶保證人之債務人實施強制
    執行，即難謂無為假扣押之實益。查本件相對人所保全之借
    款債權係屬自用住宅放款債權，異議人為該借款債權之連帶
    保證人，而借款人迄今尚未全部清償完畢等節，已據兩造分
    別陳明在卷，則異議人主張其連帶保證責任不存在云云，委
    非可採。又依上開說明，相對人於向借款人求償不足前，尚
    不得以其取得之執行名義對連帶保證人之異議人聲請為本案
    之強制執行，足認相對人有為假扣押之實益，而有保全強制
    執行之必要。從而，異議人聲請撤銷本院90年度裁全字第89
    13號假扣押裁定，尚難准許。原裁定駁回異議人之聲請，理
    由雖有不同，但結論並無二致，仍應予以維持。異議意旨指
    摘原裁定不當，求予廢棄，為無理由，應予駁回。
五、據上論結，本件異議為無理由，依民事訴訟法第240條之4第
    3項、第95條、第78條，裁定如主文。
中    華    民    國    99    年     8    月    18    日
                  民事第一庭    法      官  張季芬
以上正本證明與原本無異。
如不服本裁定，應於裁定送達後10日內向本院提出抗告狀（須附
具繕本），並應繳納抗告費新臺幣1,000元。
中    華    民    國    99    年     8    月    18    日
                                書  記  官  顏惠華

司法院資訊處製作；財團法人民間司法改革基金會備份。
